臺灣臺北地方法院民事判決　　　　　　　　　　　　　九十三年度訴字第七五四號
　　原　　　告　和信電訊股份有限公司
　　法定代理人　乙○○
　　訴訟代理人　陳丁章律師
　　　　　　　　王敬堯律師
　　被　　　告　亞太行動寬頻電信股份有限公司
　　法定代理人　甲○○
　　訴訟代理人　紀鎮南律師
右當事人間請求回復名譽等事件，本院於中華民國九十三年六月九日言詞辯論終結，
判決如左：
    主      文
原告之訴駁回。
訴訟費用由原告負擔。
    事      實
甲、原告方面：
一、聲明：被告應於中國時報、自由時報、聯合報頭版，以半版廣告、六號字體之方
    式，連續三天刊登附件一、附件二之內容，並刊載本件判決內容之全文。
二、陳述：
（一）原告為促銷電信服務，於「哈拉」二字依商標法登記為電信類服務標章，且推
      出之相關專案名稱及費率，均向主管機關報准後，於電視媒體製播「哈拉九○
      ○桌球篇」廣告，廣告內容係以桌球比賽為情境，訴求在於說服高通話量之消
      費者，接受原告所推出之「哈拉九○○」費率方案。原告製播之「哈拉九○○
      桌球篇」之廣告畫面中，著黃色球衣繡著「哈拉盟主」者，即為原告於該廣告
      之代言角色。且原告為促銷該「哈拉九○○」之費率方案，印製有相關之宣傳
      文宣與專案契約，向消費者詳細說明權利義務，俾利消費者選擇交易之對象，
      所有交易之相關訊息、條件，均十分清楚，無誤導或隱瞞之情事。詎被告自民
      國九十三年二月二日起，為競爭之目的，竟製播「哈拉矇主桌球篇」之電視廣
      告，該廣告內容為一名手執桌球拍身著黃色球衣，並繡著斗大「哈拉矇主」，
      自稱名為「哈拉矇主」之男子，陳稱：「犯了全天下男人都會犯的錯，沒說真
      相。」加以女聲旁白問：「真相是什麼？」該男子答稱：「我說網內不用錢，
      其實只有前五分鐘不用錢。」再由女聲旁白責怪表示：「呼嚨大家。」緊接該
      法登記有案之服務標章，且「哈拉九○○」為報准主管機關之專案名稱，加以
      原告刻正播出之「哈拉九○○桌球篇」廣告，即由一黃衣男子之桌球選手，以
      「哈啦盟主」身分代言，被告製播之「哈拉矇主桌球篇」廣告，以手拿桌球拍
      、身著黃球衣、以「哈拉」為名之男子加以影射，顯係針對原告而來，故意將
      「盟主」二字，以具有「矇騙」意思之「矇主」代之而為貶抑，再以斗大之紅
      色字體稱「矇主」、「沒說真相」，更儼然造成社會大眾對於原告之誤解，傷
      害原告之商譽甚鉅。是被告上開製播廣告之行為，乃散布足以損害原告營業信
      譽之不實情事，更屬故意不法侵害原告之名譽權，依公平交易法第二十二條、
      第三十四條、民法第一百八十四條第一項前段、第一百九十五條後段規定，原
      告自得請求被告於中國時報、自由時報、聯合報頭版，以半版廣告，六號字體
      之方式，連續三天刊登附件一、附件二之內容，並刊載本件判決內容之全文。
（二）對被告抗辯所為之陳述：
  １、被告辯稱被告製播之「哈拉矇主桌球篇」廣告，僅係指摘原告製播之「哈拉九
      ○○桌球篇」廣告沒說真相一節，並無不實云云，顯係有意模糊焦點。因被告
      製播之「哈拉矇主桌球篇」廣告，以影射之方式為之，有意搭上被告之「哈拉
      」服務標章，且有意攀附原告製播之「哈拉九○○桌球篇」廣告中之主角服飾
      ，以矇主之諧音影射盟主，已足以讓消費大眾聯想、特定被告所毀損商譽之對
      象，即為原告。另原告並非單純針對被告製播之「哈拉矇主桌球篇」廣告而已
      ，而是明白清楚的著眼於被告在「哈拉矇主桌球篇」廣告中，指稱原告之「哈
      拉九○○」業務沒說真相，被告之行為顯然違反公平交易法第二十二條規定，
      亦即被告製播之「哈拉矇主桌球篇」廣告中，該用語並非指原告之「哈拉九○
      ○桌球篇」廣告沒說真象，而是指原告沒說真象。是被告毀損原告商譽之方式
      ，乃係以廣告影射原告辦理系爭業務沒說真象，欺騙消費者，被告所製撥之「
      哈拉矇主桌球篇」廣告，並非單純檢討、評論原告製播之「哈拉九○○桌球篇
      」廣告而已。
  ２、又被告辯稱原告製播之廣告，業經行政院公平交易委員會（下稱公平會）九十
      三年公處字○九三○二三號處分書處分云云。但上開處分書並非針對原告製播
      之本件「哈拉九○○桌球篇」廣告，與本件訴訟無關，況上開處分書處分之對
      象，應係合併前之和信電訊股份有限公司，統一編號為第00000000號
      ，業於九十三年一月十九日，與遠和電信股份有限公司合併，辦理解散而人格
      消滅，嗣遠和電信股份有限公司於合併後，始更名為本件原告，亦即和信電訊
      股份有限公司，統一編號為00000000號。則上開處分書以合併前之和
      信電訊股份有限公司，所製播之其他廣告，處分合併後之原告，顯非適法，原
      告更已提起行政救濟。是被告執上開處分書作為抗辯，自不足取。
  ３、此外，參諸臺灣高等法院八十六年上易字第三二０九號民事確定判決，曾表示
      ：「『--二以上事業在市場上以較有利之價格、數量、品質、服務或其他條件
      爭取交易機會之行為。』而上述價格、數量、品質、服務或其他條件是否較有
      利，應由業主自己判斷，非可由同業或競爭對手以指名方式，援引未經謹慎查
      證之資料率爾向業主提示。倘競爭市場所專注者係在蒐集打擊對手之資料，不
      思提昇本身競爭力，對於所取得之資料復不謹慎查證，即提供業主參考，對於
      正常、公平交易市場之建立不惟毫無幫助，對於提昇市場整體品質朝良性互動
      關係發展亦將有所斲傷。任何競爭者，不能擅自以自認為對業主有所幫助為由
      ，率爾以誤導或未經查證之資料向業主陳述，否則即該當公平交易法所規範禁
      止之行為，此觀該法第十九條第一項、第二十二條規定自明。」堪認被告製播
      被告「哈拉矇主桌球篇」廣告之行為，確屬違法。被告辯稱並未侵害原告之商
      譽和名譽權，亦不足取。
三、證據：提出廣告單、服務標章註冊證、「哈啦九○○桌球篇」廣告分隔畫面、「
    哈拉矇主桌球篇」廣告分隔畫面各一份為證。
乙、被告方面：
一、聲明：原告之訴駁回。
二、陳述：
（一）被告製播之「哈拉矇主桌球篇」廣告，係由一頭戴紙袋之男主角，以戲謔之方
      式，說其犯了全天下男人都會犯的錯，之後螢幕上出現「沒說真相」四個字，
      接著女聲旁白問：「真相是什麼？」，該男主角答稱：「我說網內不用錢，其
      實只有前五分鐘不用錢。」可知該廣告為男主角靜態之陳述，與原告所製播之
      「哈啦九○○桌球篇」廣告，係以桌球比賽為情境，該呈現方式完全不同，觀
      眾觀看被告製播之「哈拉矇主桌球篇」廣告，並不會有任何聯想，原告若無前
      開「表示網內不用錢，其實只有前五分鐘不用錢」之行為，實毋須自行對號入
      座，認為遭被告之影射。況被告製播之「哈拉矇主桌球篇」廣告，內容純屬善
      意且適當之事實陳述，並未逾越事實陳述之範疇，故無不實情事，自未違反公
      平交易法第二十二條有關妨害商譽之規定。
（二）另原告就「哈啦九○○」費率方案，於九十二年五月間，所製播之「哈啦真人
      實證篇」等六支廣告，廣告中稱「全天候網內互打免費」，惟未揭示網內互打
      僅限每通前五分鐘免費之條件，為虛偽不實及引人錯誤之表示，違反公平交易
      法第二十一條第三項準用第一項規定，業經前開處分書命原告應立即停止為前
      項違法行為，並處新台幣二十萬元罰鍰，足以證明被告製播之「哈拉矇主桌球
      篇」廣告內容，並無任何不實之處。參以，原告印發有關「哈啦家族超級銷售
      密笈」之文宣中，亦載明「網內互打每通前五分鐘免費」，亦足證被告製播之
      「哈拉矇主桌球篇」廣告中，所稱：「哈拉矇主沒說真相。」、「我說網內不
      用錢，其實只有前五分鐘不用錢。」等語，確屬實情。
（三）又原告製播之「哈啦九○○桌球篇」廣告，該廣告是由三位命名「中華英雄」
      、「台灣大哥」及「哈啦盟主」之桌球球員，分別影射中華電信股份有限公司
      （下稱中華電信公司）、臺灣大哥大電信股份有限公司（下稱臺灣大哥大電信
      公司）及原告等三家電信業者，且以模擬桌球賽之方式，表示三家業者間之緊
      張競爭關係。其中，胸前繡有「哈啦盟主」之球員表示：「網內我們送七萬分
      鐘，就是不用錢。」並因此打敗其他兩家之優惠方案，之後旁觀加油觀眾則高
      舉標語大喊：「網內不用錢。」表徵其推銷之「哈啦九○○」費率方案，較其
      他業者優惠。抑有進者，原告整支廣告之影像內容，有偌大「哈啦九○○、哈
      啦五六○、網內不用錢」之字幕，該字幕幾乎佔整個畫面之一半，加上「網內
      我們送七萬分鐘就是不用錢」及「網內不用錢」之旁白，任何觀眾看到該廣告
      ，根本不會注意有任何「網內互打每通前五分鐘不用錢」之限制，足徵原告前
      開廣告內容，顯與遭公平會處分之前開「哈啦真人實證篇」等六支廣告之違法
      事實相同，被告製播之「哈拉矇主桌球篇」廣告，所稱哈拉矇主之敘述，僅係
      反映事實之陳述，並無任何不實之處。況原告製播之「哈啦九○○桌球篇」廣
      告內容不實及引人錯誤之表示，亦已違反公平交易法第二十一條第三項所規定
      ，事業不得在廣告上，對於商品之價格等，為虛偽不實或引人錯誤之表示或表
      徵。
（四）被告製播之「哈拉矇主桌球篇」廣告，係就為維護消費者知的權利暨公平交易
      秩序，所為之善意、適當事實陳述、提醒，並非以競爭目的而為陳述、散布。
      查被告在客觀行為上並無陳述或散布足以損害原告營業信譽之不實情事，自不
      構成違反公平交易法第二十二條之行為，因原告類似訴求哈啦方案「全天候網
      內互打免費」之系列廣告內容，業經被認定為不實廣告並遭公平會處分在案，
      故被告系爭廣告目的純係為維護消費者知的權利暨公平交易秩序，所為之善意
      且適當之事實陳述，由此提醒消費大眾注意，在主觀上並非以競爭目的而為陳
      述或散布，殊屬灼然。
（五）被告之廣告內容並無違反公平交易法第二十二條之規定，更未侵害原告權益，
      亦無民法第一百八十四條第一項前段所定之侵權行為，原告自不得依同法第一
      百九十五條第一項後段規定，請求被告為回復名譽之適當處分。按民法第一百
      八十四條第一項前段，乃針對權利侵害而設之救濟權利，受害人除須舉證行為
      人之主觀故意、過失外，尚須具體指明受侵害之權利、損害，及其間之相當因
      果關係，否則即不得據此主張行為人不法侵權。經查，被告之廣告內容所陳述
      者，純為事實陳述或以善意對可受公評之事，而為適當之評論，自無不實情事
      。故無任何不法侵害原告權益之故意或過失可言。
三、證據：提出「哈啦九○○桌球篇」廣告光碟片、「哈拉矇主桌球篇」廣告光碟片
    、公平會九十三年月二月二十七日公處字第○九三○二三號處分書、原告之廣告
    單、原告製播之「哈啦九○○桌球篇」廣告之靜止畫面、公平會八十九年四月二
    十一日（八九）公參字第八八一二○九六○○三號處分書、公平會九十一年四月
    八日公壹字第○九一○○○三一二六號處分書各一份為證。
    理      由
一、原告起訴主張：原告為「哈拉」此一服務標章之專用權人，曾製播「哈拉九○○
    桌球篇」廣告，推銷原告所推出之「哈拉九○○」費率方案，該廣告畫面中，著
    黃色球衣繡著「哈拉盟主」者，即為原告於該廣告之代言角色。且原告為促銷該
    「哈拉九○○」之費率方案，印製有相關之宣傳文宣與專案契約，向消費者詳細
    說明權利義務，並無誤導或隱瞞消費者之情事。詎被告自九十三年二月二日起，
    為競爭之目的，竟製播「哈拉矇主桌球篇」之電視廣告，該廣告內容為一名手執
    桌球拍身著黃色球衣，並繡著斗大「哈拉矇主」，自稱名為「哈拉矇主」之男子
    ，陳稱：「犯了全天下男人都會犯的錯，沒說真相。」加以女聲旁白問：「真相
    是什麼？」該男子答稱：「我說網內不用錢，其實只有前五分鐘不用錢。」再由
    案之服務標章，且「哈拉九○○」為報准主管機關之專案名稱，加以原告刻正播
    出之「哈拉九○○桌球篇」廣告，即由一黃衣男子桌球選手以「哈啦盟主」身分
    代言，被告製播之「哈拉矇主桌球篇」廣告，以手拿桌球拍、身著黃球衣、以「
    哈拉」為名之男子加以影射，顯係針對原告而來，故意將「盟主」二字，以具有
    「矇騙」意思之「矇主」代之而為貶抑，再以斗大之紅色字體稱「矇主」、「沒
    說真相」，更儼然造成社會大眾對於原告之誤解，傷害原告之商譽甚鉅。是被告
    上開製播廣告之行為，乃散布足以損害原告營業信譽之不實情事，更屬故意不法
    侵害原告之名譽權，爰依公平交易法第二十二條、第三十四條、民法第一百八十
    四條第一項前段、第一百九十五條後段規定，求為判如原告聲明所示。
二、被告則以：被告製播之「哈拉矇主桌球篇」廣告，係由一頭戴紙袋之男主角，以
    戲謔之方式，說其犯了全天下男人都會犯的錯，之後螢幕上出現「沒說真相」四
    個字，接著女聲旁白問：「真相是什麼？」，該男主角答稱：「我說網內不用錢
    ，其實只有前五分鐘不用錢。」可知該廣告為男主角靜態之陳述，與原告所製播
    之「哈啦九○○桌球篇」廣告，係以桌球比賽為情境，該呈現方式完全不同，觀
    眾觀看被告製播之「哈拉矇主桌球篇」廣告，並不會有任何聯想，原告若無前開
    「表示網內不用錢，其實只有前五分鐘不用錢」之行為，實毋須自行對號入座，
    認為遭被告之影射。況被告製播之「哈拉矇主桌球篇」廣告，內容純屬善意且適
    當之事實陳述，並未逾越事實陳述之範疇，故無不實情事，自未違反公平交易法
    第二十二條有關妨害商譽之規定，更未侵害原告之名譽權，亦無民法第一百八十
    四條第一項前段所定之侵權行為，原告自不得依同法第一百九十五條第一項後段
    規定，請求被告為回復名譽之適當處分等語，資為抗辯。
三、兩造不爭執之事實：
（一）原告主張其為「哈拉」此一服務標章之專用權人，曾製播「哈拉九○○桌球篇
      」廣告，推銷原告所推出之「哈拉九○○」費率方案之事實，業據其提出提出
      服務標章註冊證、「哈啦九○○桌球篇」廣告分隔畫面各一份為證，亦為被告
      所不爭執，自堪信為真實。
（二）又原告主張被告自九十三年二月二日起，製播「哈拉矇主桌球篇」廣告於電視
      頻道播放之事實，復據其提出「哈拉矇主桌球篇」廣告分隔畫面各一份為證，
      且為被告所自認，亦堪信為真實
四、兩造爭執之爭點：
    至原告另主張被告製播之「哈拉矇主桌球篇」廣告，以一名手執桌球拍身著黃色
    球衣，並繡著「哈拉矇主」，自稱名為「哈拉矇主」之男子，陳稱其「犯了全天
    下男人都會犯的錯，沒說真相。」加以女聲旁白問：「真相是什麼？」該男子答
    稱：「我說網內不用錢，其實只有前五分鐘不用錢。」再由女聲旁白責怪其：「
    呼嚨大家。」此一廣告內容，散布足以損害原告營業信譽之不實情事，更屬故意
    不法侵害原告之名譽權，應依公平交易法第二十二條、第三十四條、民法第一百
    八十四條第一項前段、第一百九十五條後段規定，刊登道歉啟事、本件判決全文
    之部分；則為被告所否認，並抗辯：被告製播之「哈拉矇主桌球篇」廣告，並非
    影射原告，且該廣告內容均屬陳述事實，自未侵害原告之商譽和名譽權等語。是
    本件依兩造之書狀往來，以及於言詞辯論期日所為之整理協議簡化爭點，確認兩
    造爭執之爭點，即在於：被告是否故意散布不實情事，損害原告之營業信譽？亦
    即被告是否故意不法播放系爭廣告，侵害原告之名譽權？
五、關於本件之爭點，分述如下：
（一）按，故意不法侵害他人之權利者，負損害賠償責任。不法侵害他人之名譽者，
      被害人雖非財產上之損害，亦得請求賠償相當之金額。民法第一百八十四條第
      一項、第一百九十五條第一項分別定有明文。是依上開規定，故意侵害他人名
      譽權之成立，必須侵權行為人故意以言語、舉動、文字、圖畫等行為，貶損他
      人之名譽，使他人在社會上之評價受有減損；且侵權行為與被害人之損害間具
      有相當因果關係；侵權行為人須有責任能力之要件，始足當之。次按，事業不
      得為競爭之目的，而陳述或散布足以損害他人營業信譽之不實情事。被害人依
      公平交易法規定，向法院起訴時，得請求由侵害人負擔費用，將判決書內容登
      載新聞紙。公平交易法第二十二條、第三十四條，亦分別定有明文。則依此規
      定，事業基於競爭之目的，陳述或散布足以損害他人營業信譽之不實情事，被
      害人得請求將判決書內容登載新聞紙。
（二）經查，原告為「哈拉」標章圖樣之專用權人，註冊號數為00000000號
      ，專用期間自八十八年九月十六日起至九十八年九月十五日止，此有原告提出
      之服務標章註冊證在卷足憑，亦為被告所不爭執。而原告所製播之「哈啦九○
      ○桌球篇」廣告，該廣告是由三位命名為「中華英雄」、「台灣大哥」及「哈
      啦盟主」之桌球球員，以模擬桌球比賽之方式，比較中華電信公司、台灣大哥
      大電信公司及原告三家電信業者，網內撥打行動電話各送七百分鐘、七百分鐘
      、七萬分鐘，網外撥打行動電話，各送七十七分鐘、一百分鐘，二百分鐘，以
      此廣告說明原告之「哈啦九○○」、「哈啦五六○」費率方案，撥打行動電話
      網內不用錢，網外最省錢，此有「哈啦九○○桌球篇」廣告分隔畫面在卷足憑
      。堪認原告係以上開「哈啦九○○桌球篇」廣告，比較中華電信公司、台灣大
      哥大電信公司及原告三家電信業者之費率，堪以認定。嗣被告自九十三年二月
      二日起，製播「哈拉矇主桌球篇」廣告，該廣告內容為一名手執桌球拍身著黃
      色球衣，並繡著斗大「哈拉矇主」，自稱名為「哈拉矇主」之男子，陳稱：「
      犯了全天下男人都會犯的錯，沒說真相。」加以女聲旁白問：「真相是什麼？
      」該男子答稱：「我說網內不用錢，其實只有前五分鐘不用錢。」再由女聲旁
      白責怪其：「呼嚨大家。」等情，此亦有「哈拉矇主桌球篇」廣告之分格畫面
      在卷可稽。是比較原告製播之「哈啦九○○桌球篇」廣告內容，與被告製播之
      「哈拉矇主桌球篇」廣告內容，被告製撥之「哈拉矇主桌球篇」廣告內容中，
      所出現手執桌球拍身著黃色球衣，並繡著斗大「哈拉矇主」，自稱名為「哈拉
      矇主」之男子，陳稱：「犯了全天下男人都會犯的錯，沒說真相。」指稱：「
      我說網內不用錢，其實只有前五分鐘不用錢。」實係影射原告製播之「哈啦九
      ○○桌球篇」廣告中之「哈啦盟主」桌球球員，亦即影射原告，亦堪以認定。
      故被告辯稱上開「哈拉矇主桌球篇」廣告內容中，所出現之「哈拉矇主」男子
      ，並非影射原告，自不足取。
（三）次查，原告於前開「哈啦九○○桌球篇」廣告中，就原告之「哈啦九○○」、
      「哈啦五六○」費率方案，以「哈啦盟主」球員口述表示：「網內我們送七萬
      分鐘，就是不用錢。」隨後以加油觀眾高舉標語大喊：「網內不用錢。」表徵
      原告之「哈啦九○○」、「哈啦五六○」費率方案，網內撥打行動電話不用錢
      。惟原告於前開「哈啦九○○」廣告中，雖於該廣告之右前方以字幕出現：「
      哈啦九○○／五六○網內限每通前五／三分鐘免費」，但原告前開「哈啦九○
      ○桌球篇」廣告之製播方式，以口述方式介紹原告之上開費率方案，網內撥打
      行動電話不用錢，僅於螢幕右上方以細小之字幕標示限制條件，顯然極易誤導
      消費者誤認原告之「哈啦九○○」、「哈啦五六○」費率方案，網內撥打行動
      電話完全免費，並無任何條件限制，未使消費者充分明瞭上開費率方案，僅限
      每通之前五分鐘或三分鐘免費，第六分鐘起即以每分鐘一元計費之訊息，堪認
      原告之「哈啦九○○桌球篇」廣告，易引起消費者之誤認。至原告另主張其於
      消費者申請上開費率方案時，均會詳細向消費者說明僅限每通之前五分鐘或三
      分鐘免費云云。惟原告於消費者申請時所為有關費率之說明，並不影響消費者
      觀看原告製播之「哈啦九○○桌球篇」廣告，因該廣告內容未充分揭露「哈啦
      九○○」、「哈啦五六○」費率方案，僅限每通之前五分鐘或三分鐘免費之限
      制條件，所引起之誤認。則被告另以前開「哈拉矇主桌球篇」廣告，指稱原告
      前開「哈啦九○○桌球篇」廣告，未充分揭露原告之「哈啦九○○」、「哈啦
      五六○」費率方案，僅限每通之前五分鐘或三分鐘免費之訊息，自未貶損原告
      之名譽，未使原告在社會上之評價受有減損，亦未陳述或散布足以損害原告營
      業信譽之不實情事，自不構成侵害原告之商譽和名譽權。
六、綜前論述，被告製播之「哈拉矇主桌球篇」廣告，並無侵害原告之商譽和名譽權
    之情事。從而，原告依公平交易法第二十二條、第三十四條、民法第一百八十四
    條第一項前段、第一百九十五條後段規定，請求被告於中國時報、自由時報、聯
    合報頭版，以半版廣告，六號字體之方式，連續三天刊登附件一、附件二之內容
    ，並刊載本件判決內容之全文，洵屬無據，不應准許。
七、本件事證已臻明確，兩造有關原告所製播之「哈啦真人實證篇」等六支廣告，受
    公平會處分之主張、陳述及所提證據，經審酌與本院前揭判斷不生影響，毋庸再
    予審酌，併此敘明。
八、據上論結，原告之訴為無理由，依民事訴訟法第七十八條，判決如主文。
中　　　華　　　民　　　國　　九十三　　年　　　六　　　月　　 三十 　　日
   　　　　　　　　　　          民事第六庭法　　　官  姜悌文
右為正本係照原本作成
如對本判決上訴，須於判決送達後廿日內向本院提出上訴狀，並依上訴利益繳納上訴
費。
中　　　華　　　民　　　國　　九十三　　年　　　六　　　月　　 三十 　　日
                                 法院書記官　陳鳳瀴
